臺灣高等法院臺南分院刑事裁定
111年度毒抗字第396號
抗  告  人  
即  被  告  蘇家富




上列抗告人即被告因強制戒治案件，不服臺灣臺南地方法院111
年度毒聲字第364號，中華民國111年4月29日裁定（聲請案號：
臺灣臺南地方檢察署111年度聲戒字第78號、111年度毒偵緝字第
235號、110年度毒偵字第2008號），提起抗告，本院裁定如下：
    主  文
抗告駁回。
    理  由
一、原裁定意旨略以：抗告人即被告甲○○前因施用第一級毒品案
    件，經依臺灣臺南地方法院110年度毒聲字第1013號刑事裁
    定入所執行觀察、勒戒，臺灣臺南地方檢察署檢察官於民國
    111年3月18日將抗告人送法務部矯正署臺南看守所附設勒戒
    處所執行觀察、勒戒後，該所醫師依「前科紀錄與行為表現
    」、「臨床評估」、「社會穩定度」等項目評估抗告人施用
    毒品傾向之分數為74分，認定抗告人有繼續施用毒品傾向等
    情，有上開刑事裁定書、法務部矯正署臺南看守所111年4月
    20日南所衛字第11100045880號函所出具之有無繼續施用毒
    品傾向證明書暨評估標準紀錄表在卷可稽，堪認抗告人確有
    繼續施用毒品之傾向，聲請人即臺灣臺南地方檢察署檢察官
    聲請裁定將抗告人送至戒治處所施以強制戒治，於法有據，
    應予准許等語。
二、抗告意旨略以：有無繼續施用毒品傾向之評估標準已修正，
    且政府提倡以病患看待染毒者，對有心改過向上之人，應給
    予鼓勵，協助回歸社會體系，又同等罪不得裁定二罪及不溯
    及既往原則，另抗告人於勒戒期間表現良好，且在年邁雙親
    之親情呼喚下，毅然決心戒毒，且在入所勒戒前有工常工作
    ，足以回歸正常社會架構，請准予停止戒治等語。　
三、按「犯第10條之罪者，檢察官應聲請法院裁定，或少年法院
    （地方法院少年法庭）應先裁定，令被告或少年入勒戒處所
    觀察、勒戒，其期間不得逾2月」、「觀察、勒戒後，檢察
    官或少年法院（地方法院少年法庭）依據勒戒處所之陳報，
    認受觀察、勒戒人無繼續施用毒品傾向者，應即釋放，並為
    不起訴之處分或不付審理之裁定；認受觀察、勒戒人有繼續
    施用毒品傾向者，檢察官應聲請法院裁定或由少年法院（地
    方法院少年法庭）裁定令入戒治處所強制戒治，其期間為6
    個月以上，至無繼續強制戒治之必要為止。但最長不得逾1
    年」，毒品危害防制條例第20條第1項、第2項分別定有明文
    。
四、經查：
㈠、按有無繼續施用毒品傾向之評估標準，並非完全以受勒戒人
    勒戒後之結果為準，勒戒前之各種情況，仍應作為評估之依
    據。依勒戒處所評分說明手冊規定，係以「前科紀錄與行為
    表現」、「臨床評估」、「社會穩定度」，三項合併計算分
    數，每一大項皆有靜態因子與動態因子。而關於有無繼續施
    用毒品傾向之評估標準，法務部業於110年3月26日以法矯字
    第11006001760號函修正頒布「有無繼續施用毒品傾向評估
    標準紀錄表」、「有無繼續施用毒品傾向評估標準評分說明
    手冊」，上開評分說明手冊載明判定之原則：「受觀察勒戒
    人入所後，經過2週時間的觀察、勒戒，由處所及醫療人員
    依據其各項紀錄、資料及觀察勒戒期間之行為表現，加以評
    分。在勒戒人入所4至6週後，可再做一次評估以做必要之評
    分修正。每一大項皆有靜態因子與動態因子。先以靜態因子
    分數評分，靜態因子分數總分在60分（含）以上為『有繼續
    施用毒品傾向』；60分以下，與動態因子分數相加，如果總
    分在60分（含）以上，為『有繼續施用毒品傾向』」，又評估
    標準紀錄表及說明手冊中「前科紀錄與行為表現」之第1題
    及第3題之計分方式修正如下(餘無修正)：㈠第1項「毒品犯
    罪相關司法紀錄」：計分方式修正為每筆(次)5分，總分上
    限為10分；㈡第3項「其他犯罪相關紀錄」：計分方式修正為
    每筆(次)2分，總分上限為10分。是被告有無「繼續施用毒
    品傾向」，係依具體個案之臨床實務及相關事證等情綜合判
    定，有其相當之專業依據及標準，且涉及專門醫學，又衡酌
    強制戒治之目的，係為協助施用毒品者戒斷毒品之心癮及身
    癮所為之一種保安處分類型，而該評估標準係將與判斷有無
    繼續施用傾向之相關因素加以列舉及量化，適用於每一位受
    觀察、勒戒處分之人，具一致性、普遍性、客觀性，以利執
    法者判定受勒戒人有無繼續施用毒品傾向，倘其評估由形式
    上觀察，無擅斷或濫權等明顯不當情事，法院應予尊重。
㈡、抗告人前因施用第一級毒品案件，經臺灣臺南地方法院以110
    年度毒聲字第1013號裁定送勒戒處所觀察、勒戒確定，於11
    1年3月19日起執行觀察、勒戒，經執行單位法務部矯正署雲
    林看守所附設勒戒處所依前揭『新修正』之「有無繼續施用毒
    品傾向評估標準紀錄表」、「有無繼續施用毒品傾向評估標
    準評分說明手冊」，對抗告人進行評估，其結果為：⑴「前
    科紀錄與行為表現」部分合計為35分（毒品犯罪相關司法紀
    錄「14筆」，上限10分、首次毒品犯罪年齡「20歲以下」，
    10分、其他犯罪相關紀錄「6筆」，10分，入所時尿液毒品
    檢驗「一種毒品反應」，5分，上開靜態因子合計為35分）
    ；⑵「臨床評估」部分合計為34分（「有」多重毒品濫用，
    計10分、「有」合法物質濫用，種類菸計2分、使用方式為
    「有注射使用」，10分，使用年數為「超過1年」，計10分
    ，上開靜態因子合計為32分；臨床綜合評估(含病識感、動
    機、態度、就醫意願）評定為「極輕」2分，計2分之動態因
    子）；⑶「社會穩定度」部分合計為5分(家庭：入所後家人
    是否訪視，「無」5分之動態因子)。以上⑴至⑶部分之總分合
    計為74分（靜態因子共計67分，動態因子共計7分），經綜
    合判斷評定為「有繼續施用毒品傾向」等情，有法務部矯正
    署臺南看守所111年4月20日南所衛字第11100045880號函暨
    所附之「有無繼續施用毒品傾向證明書」、「有無繼續施用
    毒品傾向評估標準紀錄表」(見111年度毒偵緝字第235號卷
    第43-45頁)在卷足憑。而新修正之「有無繼續施用毒品傾向
    評估標準」既係法務部邀集專家學者暨相關機關研商後修正
    完竣，以因應本次毒品危害防制條例之修法意旨，且為一般
    受觀察勒戒處分人均一體適用，並無恣意、濫權情事，本院
    就此專業判斷自應尊重。而且依照評分說明手冊載明判定之
    原則，上述評估係該所相關專業知識經驗人士，於抗告人受
    觀察、勒戒期間，依其本職學識評估抗告人之「前科紀錄與
    行為表現」、「臨床評估」、「社會穩定度」等因子所為之
    綜合判斷，經科學驗證所得之結論，足徵上開證明書及評估
    標準紀錄表，係綜合個案之臨床實務及具體事證為評分，以
    判定抗告人有繼續施用毒品傾向，自形式上觀察，並無擅斷
    或濫權等明顯不當之情事，自得資為判斷抗告人有無繼續施
    用毒品傾向之證明。是自上開評定之評分結果觀之，已超過
    法務部所訂頒應評估為有繼續施用毒品傾向之分數標準，足
    認抗告人確有繼續施用毒品之傾向，已達應施以強制戒治之
    標準，自有依法施以強制戒治以降低其再次施用毒品之危險
    性之必要。
五、綜上所述，原審依憑上開法務部矯正署臺南看守所111年4月
    20日南所衛字第11100045880號函暨所附之「有無繼續施用
    毒品傾向證明書」、「有無繼續施用毒品傾向評估標準紀錄
    表」，認抗告人經觀察、勒戒後，仍有繼續施用毒品傾向，
    檢察官之聲請，於法並無不符，依毒品危害防制條例第20條
    第2項規定，裁定抗告人令入戒治處所強制戒治，其期間為6
    個月以上，至無繼續強制戒治之必要為止，但最長不得逾1
    年，經核並無違誤。抗告意旨徒以前詞指摘原裁定不當，並
    無理由，應予駁回。
據上論斷，應依刑事訴訟法第412條，裁定如主文。
中　　華　　民　　國　　111 　年　　5 　　月　　18　　日
                  刑事第四庭    審判長法　官  郭玫利
                                      法　官  曾子珍
                                      法　官  陳金虎
以上正本證明與原本無異。
不得再抗告。
　　　　　　　　　　　　　　　　　　　書記官  蘇文儀　　
中　　華　　民　　國　　111 　年　　5 　　月　　18　　日